臺灣高等法院刑事判決　　　　　　　　　　　 　 九十一年度上訴字第二一五八號
　　上　訴　人
　　即　自訴人　甲○○
　　被　　　告　乙○○
　　　　　　　　丙○○
右上訴人因被告等偽證等案件，不服臺灣桃園地方法院九十年度自字第一六五號，中
華民國九十一年六月四日第一審判決，提起上訴，本院判決如左：
    主  文
上訴駁回。
    理  由
一、自訴意旨略以：被告乙○○、丙○○與自訴人原均為臺灣臺北監獄受刑人。被告
    乙○○綽號「瘋仔」，個性蠻橫、陰狠，於民國（下同）九十年九月二十四日下
    午，在台北監獄和一舍三十二號房內靜坐教化時，竟基於傷害之犯意，以帶著手
    銬之拳頭毆打自訴人腹部乙拳，致自訴人受有胃出血之傷害。另被告丙○○於自
    訴人在前開時地遭被告乙○○毆打時在場目睹，詎其於自訴人向臺灣臺北監獄主
    管李貴榮申告遭被告乙○○毆打時，竟向李貴榮虛偽陳述稱：其未見被告乙○○
    毆打自訴人腹部等語，因認被告乙○○涉犯刑法第二百七十七條第一項之傷害罪
    嫌云云，另被告丙○○涉犯刑法第一百六十八條之偽證罪嫌云云。
二、被告丙○○部分：
(一)按犯罪之被害人得提起自訴，刑事訴訟法第三百十九條第一項前段雖有明文，惟
    所謂「犯罪之被害人」，係指因犯罪而直接受害之人。又不得提起自訴而提起者
    ，應諭知不受理之判決，同法第三百三十四條定有明文。
(二)次按他人刑事被告案內為證人，在審判時依法具結而為虛偽之陳述，固足使採證
    錯誤，判斷失平，致司法喪失威信，然此種虛偽之陳述，在他人是否因此被害，
    尚繫於執行審判職務之公務員採信其陳述與否而定，並非因偽證行為直接或同時
    受有損害，即與刑事訴訟法第三百十九條第一項前段所稱之被害人未合，最高法
  院二十六年渝上字第八九三號判例足資參照。經查：本件自訴人係自訴被告丙○
    ○犯有偽證罪名，而依前開說明，自訴人本身既非犯罪之直接被害人，依法自不
    得提起本件自訴。
(三)原審因予諭知被告丙○○部分自訴不受理之判決，經核尚無違誤，自訴人上訴意
    旨，空言指摘原判決不當，為無理由，應予駁回，且不經言詞辯論而為之。
三、被告乙○○部分：
(一)按犯罪事實應依證據認定之，無證據不得推定其犯罪事實。又不能證明被告犯罪
    者，應諭知無罪之判決，刑事訴訟法第一百五十四條、第三百零一條第一項分別
    定有明文。所謂認定犯罪事實之證據，係指足以認定被告確有犯罪行為之積極證
    據而言，該項證據自須適合於被告犯罪事實認定，始得採為斷罪資料，如未能發
    現相當證據，或證據不足以證明，自不能以推測或擬制之方法，為裁判基礎。最
    高法院二十九年度上字第三一○五號、四十年台上字第八六號判例可資參照。
(二)右開傷害事實，固據自訴人指訴在卷，惟為被告乙○○所否認，且被告丙○○於
    原審證稱：伊當時未見被告乙○○有動手毆打自訴人腹部等語，證人即台北監獄
    主管李貴榮於原審亦證稱：「．．．當時在教化完畢後，自訴人大叫報告主管，
    我就過去看，是三十二號房，當時房舍有在場三人就是被告及自訴人，我過去看
    時自訴人說被告廖打他，我有問被告廖，被告廖否認有打自訴人，我也有問在場
    被告鍾，他說沒有看見被告廖打自訴人，當場我有翻起自訴人的衣服看，沒有發
    現傷痕，也沒有紅腫，我還有請自訴人檢查一遍，結果自訴人也說沒有紅腫或傷
    痕，我就勸他們不要打架，否則就違反內規（見原審卷九十年十一月二十日筆錄
    ）」、「（本案自訴人曾稱於案發後有打報告書請求驗傷？）他一直都沒有打過
    報告書給我們，我有再查過資料沒有發現，後來因為自訴人隔天九月二十五日送
    獨居房後，說他便血，獨居房的主管才送他去醫務中心看病就診，送醫務中心後
    十多天自訴人另因林錫麟傷害他的案件有到外面八○四醫院驗傷，順便檢查被告
    傷害他的案子，後來他回北監有跟我說，檢查後有通知被告於十月二十三日住院
    九天，住院的原因我不清楚，九月二十四日前他沒有表示他有胃出血或便血過（
    見原審卷九十一年一月二十二日筆錄）」等語，證人許志帆於原審證稱：「有的
    ，在執行期間我曾跟自訴人在同一舍房，約在九十年九月底至十月中旬跟自訴人
    同房，和一舍二十二房，我們是三人一房，自訴人沒有跟我提過被被告廖打過這
    件事，我只知道他們之間好像有仇，自訴人也沒有掀衣服給我看過傷口，他洗澡
    時，我有看過他胃的地方有開刀的疤痕，同舍房時，我沒有聽到或看到自訴人說
    身上會痛，他當時很會吃，生活很正常，我沒有看過自訴人吃胃痛的藥（見本院
    卷九十一年一月十一日筆錄）」等語、證人即台北監獄教誨師溫瑞祥於原審證稱
    ：「（認識自訴人及被告否？）三人我都認識，他們是我教化的對象，我知道自
    訴人告兩位被告的事，自訴人沒有打過報告給我說要驗傷，自訴人當時有被送去
    違規房因為他前一天晚上在舍房吵鬧，我會被知會這件事只是處罰由戒護科決定
    ，我曾為了這件事找自訴人談過，自訴人還是認為被告廖有打他，但沒有提出其
    他證據只有拉開衣服讓我看他的肚子，但我看不出有任何被打的痕跡，自訴人在
    北監期間另有多件自訴他人的案件，我輔導自訴人後認為他很主觀不容易接受別
    人的意見（見本院卷九十一年四月三十日筆錄）」等語，已難證明被告乙○○有
    於前開時地有動手毆打自訴人腹部之犯行。
(三)原審法官於原審九十年十一月二日命自訴人當庭作出被告乙○○出手毆打其腹部
    之動作並拍照存證，該照片顯示被告乙○○毆打時雙手約隔數十公分之距離，有
    照片一紙在卷可稽，與自訴人於原審指稱被告乙○○當時係手帶著手銬毆打伊之
    情節不符，更見自訴人之指訴非無瑕疵可指，自難採為斷罪資料。
(四)自訴人於九十年九月三十日及同年十月二十三日固分經送往台北監獄衛生科及國
    軍桃園總醫院就醫，有原審依職權調取之上開就診紀錄各一份及國軍桃園總醫院
    於九十年十月三十一日出具載明「胃潰瘍」之診斷證明書一紙在卷可稽。惟原審
    經函請國軍桃園總醫院查明自訴人「胃潰瘍」造成之原因，據覆稱：「．．．二
    、胃潰瘍形成之原因可為：（一）攻擊因子過強，如幽門螺旋桿菌及胃酸等。（
    二）防禦因子減弱，如藥物或精神壓力等。三、遍尋文獻及教科書，未有因毆打
    造成潰瘍之報告」等語，是依前開證據僅能證明自訴人於右揭時地曾因「胃潰瘍
    」病症送往國軍桃園總醫院就診，尚難遽以推定該「胃潰瘍」病症係遭被告乙○
    ○毆打腹部所致。
(五)此外，復查無其他積極證據足資證明被告乙○○有毆打自訴人腹部，致自訴人受
    有胃出血之傷害結果，自屬不能證明被告乙○○犯罪。
(六)自訴人甲○○雖請求傳喚證人鄭國雄、聶德三、丘德爭及鍾淑惠法官，其中鄭國
    雄部分係要證明被告丙○○有多次打架紀錄，包括毆打鄭國雄在內；另自訴人遭
    被告毆打後有解黑便，自訴人乃向臺北監獄愛三舍主管聶德三報告，聶德三要自
    訴人再解一次擬送檢查，此部分請求聶德三到庭說明；鍾淑慧法官部分，因自訴
    人有將臺北監獄衛生科醫師開具之證明，內容指稱自訴人解黑便之事項繼續追蹤
    等語，呈交鍾淑慧法官查看；再台北監獄主管李貴榮於九月二十四日曾囑文書丘
    德爭將台北監獄的正式報告紙交給自訴人書寫，並表示報告交給典獄長，才能到
    國軍桃園醫院檢查驗傷，後來溫瑞祥找自訴人去，說他看到報告，不過檢查後未
    必照得出來，乃建議自訴人調房，自訴人希望他把乙○○調出去，後來自訴人即
    寫報告給溫瑞祥，該部分丘德爭足資證明云云。惟查：被告丙○○即使有多次打
    架紀錄，並曾毆打鄭國雄之事實，亦不足以推定被告丙○○有毆打自訴人之犯行
    。再自訴人是否有解黑便之事實，以及事後有無向臺北監獄愛三舍主管聶德三報
    告，暨有無將臺北監獄衛生科醫師開具內容指稱伊解黑便須繼續追蹤之證明呈交
    鍾淑慧法官查看，以及台北監獄主管李貴榮於九月二十四日有無囑文書丘德爭將
    臺北監獄的正式報告紙交給自訴人書寫呈轉典獄長，俾能到國軍桃園醫院檢查驗
    傷等情，均與被告丙○○是否有毆打自訴人之犯行無直接關連，被告請求傳喚前
    開證人等，即無必要，附此敘明。
(七)原審因予諭知被告無罪之判決，經核並無違誤，自訴人上訴意旨，仍執陳詞，指
    摘原判決不當，為無理由，應予駁回。
據上論斷，應依刑事訴訟法第三百六十八條、第三百七十二條，判決如主文。
中      華      民      國    九十一    年      九      月     十一     日
                              台灣高等法院刑事第六庭
                                  審判長法  官  陳  春  秋
                                        法  官  王  麗  莉
                                        法  官  高  明  哲
右正本證明與原本無異。
傷害罪部分不得上訴。
偽證罪部分如不服本判決應於收受送達後十日內向本院提出上訴書狀，其未敘述上訴
之理由者並得於提起上訴後十日內向本院補提理由書（均須按他造當事人之人數附繕
本）。
                                        書記官  李  垂  福
中      華      民      國     九十一   年      九      月     十二     日
